【裁判字號】    99,訴,30
【裁判日期】    990930
【裁判案由】    侵權行為損害賠償
【裁判全文】
臺灣高等法院民事裁定                    99年度訴字第30號
原      告  聖國企業股份有限公司
法定代理人  乙○○
被      告  甲  ○
上列當事人等間侵權行為損害賠償事件，原告提起附帶民事訴訟
，經本院刑事庭移送前來，本院裁定如下：
    主  文
原告之訴及假執行之聲請均駁回。
訴訟費用由原告負擔。
    理  由
一、原告起訴主張：被告從事染整助劑之業務，前因業務關係結
    識原告法定代理人乙○○，知悉原告因從事紡織品染整而耗
    電甚鉅，電費居高不下，又知悉訴外人褚劍鴻有以改電度表
    外線路之方式省電之技術，乃佯稱可介紹一省電裝置，縱經
    臺灣電力股份有限公司（下稱台電公司）調查，亦不會發生
    問題云云，原告法定代理人乙○○不疑有他，乃同意裝設。
    被告於原告裝設前開省電裝置後，即自96年5月至同年9月，
    按月向原告詐取新台幣（以下同）5萬5000元、5萬5000元、
    6萬6000元、5萬2000元、5萬8000元，共計28萬6000元。嗣
    台電公司發現原告有竊電情事，而對原告罰款416萬4793元
    。為此依侵權行為法律關係，提起本件附帶民事訴訟，請求
    被告賠償上開金額。其訴之聲明：(1)被告應賠償原告因詐欺
    所受損害28萬6000元。(2)被告應賠償原告因台電公司罰款所
    受損害416萬4793元。(3)願供擔保請准宣告假執行。
二、按因犯罪而受損害之人，於刑事訴訟程序得附帶提起民事訴
    訟，對於被告及依民法負賠償責任之人，請求回復其損害。
    刑事訴訟法第487條第1項定有明文。故提起是項訴訟，須限
    於起訴犯罪事實之被害人始得為之。又刑事庭移送民事庭之
    附帶民事訴訟，僅移送後之訴訟程序，應適用民事訴訟法，
    至移送前之訴訟行為是否合法，仍應依刑事訴訟法決定之。
    故刑事庭依刑事訴訟法第504條第1項規定，移送民事庭之附
    帶民事訴訟，其提起合法與否，仍應依刑事訴訟法予以判斷
    （最高法院26年渝附字第214號、41年台上字第50號判例意
    旨參照）。從而，非因刑事犯罪而直接受損害之人提起附帶
    民事訴訟，依刑事訴訟法第487條第1項規定，其訴為不合法
    ，刑事法院原應依同法第502條第1項規定，以判決駁回之，
    如誤以裁定移送於民事庭，其訴之不合法，自不因其移送民
    事庭而受影響，受移送之民事庭對之應認原告之訴為不合法
    ，以裁定駁回之。最高法院96年度台抗字第46號裁判見解亦
    同，可資參照。
三、經查，被告確經本院99年度上訴字第279號刑事判決認定其
    犯電業法第106條第2款之竊電罪、刑法第320條第1項、第
    323條之竊盜罪。因所犯刑法第320條第1項、第323條竊盜罪
    與電業法第106條第2款竊電罪為法規競合關係，依特別法優
    於普通法原則，以電業法第106條第2款竊電罪處斷，而判處
    有期徒刑2月，如易科罰金以1000元折算1日確定在案。該刑
    事判決所認定之犯罪事實為：「甲○係漢耀實業股份有限公
    司（下稱漢耀公司）及旭讚實業股份有限公司（旭讚公司）
    之總經理，從事染整助劑之業務，前因業務關係結識址設桃
    園縣龜山鄉○○村○○路350巷54號聖國企業股份有限公司
    （下稱聖國企業公司）負責人乙○○，知悉乙○○經營之上
    開公司因從事紡織品染整而耗電甚鉅，電費居高不下，又知
    悉褚劍鴻（違反電業法部分業經臺灣雲林地方法院98年度訴
    字第135號刑事判決有期徒刑2年，緩刑5年並應向公庫支付
    50萬元，及向指定之團體提供義務勞動確定）有以改電度表
    外線路之方式省電之技術，詎甲○貪圖介紹費，徵得聖國企
    業公司法定代理人乙○○之同意以減少電費支出（未據起訴
    ），又以電話聯絡褚劍鴻談妥介紹費係依更改電度表1個月
    後實際用電人節省之電費扣除成本後之金額，其中40％為介
    紹人之介紹費，並將聖國企業公司欲施作節電工程介紹予褚
    劍鴻，甲○基於與褚劍鴻共同竊電之犯意聯絡，未經向臺灣
    電力股份有限公司（下稱臺灣電力公司）申請同意，由甲○
    於民國（下同）96年4月間某日晚間，駕車引導褚劍鴻所駕
    車輛至上址聖國企業公司，褚劍鴻再以不詳方法，以破壞護
    圈之方式，損壞臺灣電力公司裝設在上址由聖國企業公司保
    管之電度表（電號：00-00-0000-00-0號）上具有文書性質
    之封印鎖（毀損文書部分未據告訴），打開內襯裡門，並將
    上開上層電度表箱內連接圓形電表與下層電度表箱比流器二
    次側1S及3S接線，使該二接線緊密接觸造成短路，改動圓形
    電度表外之線路，致圓形電度表計量不準，以達降低電度表
    用電度數，再將封印鎖等裝置插回，藉以掩飾，迄96年10月
    5日止，以此方式竊得臺灣電力公司所有之電流使用，足以
    生損害於臺灣電力公司。甲○自96年5月至同年9月間，按月
    向乙○○分別收取55,000元、55,000元、66,000元、52,000
    元、58,000元，共計286,000元，甲○自其中收取110,000餘
    元，其餘款項則交予褚劍鴻。嗣於96年10月5日上午11時許
    ，為臺灣電力公司桃園營業處稽查人員檢查電度表時發現，
    並拆下金屬接線2條帶回，而查悉上情。」，有該刑事判決
    附卷可稽（見本院卷第3至6頁）。是被告前開犯罪事實之被
    害人應為台電公司。且前開刑事判決係認定被告徵得原告法
    定代理人乙○○同意而為本件竊電犯行，復註明乙○○係「
    未據起訴」，並未認定被告對原告有何詐欺犯行。故原告尚
    非本件犯罪事實之被害人，其主張被告向其詐欺取得28萬
    6000元，及其因而遭台電罰款416萬4793元，亦均不在刑事
    判決認定犯罪事實之範圍內。從而，原告提起本件附帶民事
    訴訟，揆諸前揭說明，起訴顯不合程式，且無從補正，爰予
    裁定駁回。
四、據上論結，本件原告之訴為不合法，依民事訴訟法第249條
    第1項第6款、第95條、第78條，裁定如主文。
中    華    民    國    99    年    9     月    30    日
                    民事第二十庭
                        審判長法  官  張耀彩
                              法  官  林金吾
                              法  官  盧彥如
正本係照原本作成。
如不服本裁定，應於收受送達後10日內向本院提出抗告狀，並應
繳納抗告費新台幣1千元。
中    華    民    國    99    年    10    月    1     日
                              書記官  鄭兆璋

司法院資訊處製作；財團法人民間司法改革基金會備份。
